【裁判字號】    98,簡上,60
【裁判日期】    981118
【裁判案由】    侵權行為損害賠償
【裁判全文】
臺灣嘉義地方法院民事判決  98年度簡上字第60號
上  訴  人  丙○○
訴訟代理人  甲○○
被上訴人    乙○○
                      現於臺灣雲林第二監獄執行中
上列當事人間請求侵權行為損害賠償事件，上訴人對於中華民國
98年4月28日本院嘉義簡易庭98年度嘉簡字第270號第一審判決提
起上訴，本院於98年11月4 日言詞辯論終結，經合議庭判決如下
：
    主      文
上訴駁回。
第二審訴訟費用由上訴人負擔。
    事實及理由
壹、程序方面
(一)本件被上訴人乙○○經合法通知，未於最後言詞辯論期日到
    場，核無民事訴訟法第386 條所列各款情形，爰依上訴人之
    聲請，由其一造辯論而為判決。
(二)本件刑事案件所認定被上訴人竊取上訴人所有電纜線5.9 公
    斤之犯罪時間為民國97年3月7日，而被上訴人所提出之本院
    98年度嘉簡附民字第1號刑事附帶民事訴訟判決1份，該案件
    刑事判決所認定之犯罪時間為97年1 月19日，兩者時間、地
    點及犯罪客體均不相同，顯屬不相同之案件，被上訴人執此
    抗辯兩案件之訴訟標的相同，上訴人已重複起訴等語，核屬
    誤會，尚非可採，從而本件自應續予實體審究上訴人之主張
    ，合先敘明。
貳、實體方面
一、上訴人主張：
(一)上訴人於原審起訴主張：被上訴人於97年3月7日因竊取上訴
    人之財物，而經本院以98年度易字第50號刑事案件判決應執
    行有期徒刑1年確定。查上訴人總計失竊電纜線2綑共5.9 公
    斤，同時亦失竊馬達1座、抽水機1台、10米樓梯1支、45 尺
    菁仔篙1支、菁仔刀1支、西德鏈鋸1尺半1台、橘子長剪1 支
    等物，合計損失達新台幣（下同）43,400元，上訴人於警詢
    中雖只有提到電纜線失竊，未提及其他損失，然上訴人確實
    有失竊上開物品，否則上開物品不會不翼而飛；又上訴人因
    田地電纜線遭竊，導致所種植之果樹收成不佳，損失約100,
    000元，總計得向被上訴人請求損害賠償143,400元及自起訴
    狀繕本送達翌日起至清償日止，按年息5%計算之利息，並願
    供擔保請准宣告假執行（嗣經原審判准7,500 元，上訴人僅
    就其敗訴之135,900 元部分提起上訴，被上訴人就其敗訴部
    分則未提起上訴或附帶上訴，而告確定）。
(二)上訴人除援用原審之主張及陳述外，並於本院補充稱︰上訴
    人所遭竊之電纜線價值高於原審判決之7,500 元，因電纜線
    遭竊後上訴人請兩名工人裝修，但在計算電纜線的材料及工
    資費用時，漏算了其中1 名工人之工資，原判決認上訴人失
    竊之電纜線僅價值7,500 元，顯屬不當；另上訴人以務農為
    生，種植柳丁、柑橘、葡萄柚等農作物，因田裡電纜線遭竊
    ，導致所種植之果樹收成不佳，損失約100,000 元，原審均
    未予審酌，僅判決被上訴人應賠償上訴人7,500元及自98年3
    月5 日起至清償日止，按年息5%計算之利息，顯有違誤，爰
    依法提起上訴，並聲明：(一)原判決不利於上訴人部分廢棄；
    (二)上開廢棄部分被上訴人應給付上訴人135,900 元，及自98
    年3月5日起至清償日止，按週年利率5%計算之利息。(三)第一
    審、第二審訴訟費用由被上訴人負擔；(四)第二項部分，上訴
    人願供擔保，請准宣告假執行。
二、被上訴人雖未於言詞辯論期日到場，惟於準備程序時陳稱：
    伊是被警察當場發現而逃逸，現場留下的只有電纜線，伊只
    有偷取原告之電纜線，其他物品並非伊所竊，況且本件已經
    本院98年度嘉簡附民字第1 號案件判決過了，上訴人顯有重
    複起訴等語，資為抗辯，並聲明：上訴駁回；上訴費用由上
    訴人負擔。
三、本院得心證之理由：
    本件上訴人主張被上訴人於97年3月7日，騎乘機車竊取上訴
    人田地內電纜線2綑共5.9公斤得手一節，為被上訴人所不否
    認，且為本院98年度易字第50號刑事判決所認定，堪予採信
    。惟上訴人另主張其失竊電纜線時，同時亦失竊馬達1 座、
    抽水機1台、10米樓梯1支、45尺菁仔篙1支、菁仔刀1支、西
    德鏈鋸1尺半1台、橘子長剪1 支等物，合計損失價值43,400
    元之財物；且主張因田地電纜線遭竊，導致所種植之果樹收
    成不佳，損失約100,000 元，故總計所受損害或所失利益共
    143,400 元部分，則為被上訴人所否認，並以前揭情詞置辯
    ，是本件雙方所爭執者應為：(一)除被上訴人所自認之電纜線
    2綑共5.9 公斤外，被上訴人有無另竊取上訴人所有馬達1座
    、抽水機1台、10米樓梯1支、45尺菁仔篙1支、菁仔刀1支、
    西德鏈鋸1 尺半1台、橘子長剪1支等物？(二)上訴人所失竊電
    纜線2綑共5.9公斤之價值為何？除電纜線之損失外，上訴人
    得否另請求因電纜線遭竊，而導致所種植之果樹收成不佳之
    損失100,000元？茲論述如下：
(一)除電纜線2綑共5.9公斤外，被上訴人有無另竊取上訴人所有
    馬達及抽水機等物？
  １、按因犯罪而受損害之人，於刑事訴訟程序得附帶提起民事
      訴訟，對於被告及依民法負賠償責任之人，請求回復其損
      害，刑事訴訟法第487條第1項定有明文。由此可知，附帶
      民事訴訟，係因犯罪而受損害之人，為請求回復其損害，
      於刑事訴訟程序附帶提起之民事訴訟，故提起是項訴訟，
      須限於起訴之犯罪事實侵害個人私權，致生損害者，始得
      為之。換言之，附帶民事訴訟之提起，必以刑事訴訟程序
      之存在為前提，若刑事訴訟未經提起公訴或自訴，或非刑
      事訴訟程序認定之犯罪事實侵害其私權，縱因同一事故而
      受有損害，自不得對於應負賠償責任之人，提起附帶民事
      訴訟。且其附帶提起之民事訴訟，如不合於上開法條所定
      之要件者，縱於法院刑事庭依刑事訴訟法第504條第1項將
      附帶之民事訴訟移送於法院民事庭後，亦不得將關於民事
      訴訟之法規，溯及於附帶提起民事訴訟時，而予適用，仍
      應認其起訴為不合法。
  ２、經查，本件被上訴人係被訴於97年3月7日竊取上訴人所有
      電纜線約5.9 公斤之竊盜犯罪事實，而經本院以98年度易
      字第50號刑事案件判決被上訴人應執行有期徒刑1 年確定
      在案，此有該案刑事判決附卷可參。而上開刑事判決中，
      並未認定被上訴人曾竊取上訴人所有馬達1座、抽水機1台
      、10米樓梯1支、45尺菁仔篙1支、菁仔刀1支、西德鏈鋸1
      尺半1台、橘子長剪1支等物，揆諸上揭說明，此部分既不
      屬於刑事訴訟程序所認定之犯罪事實，縱上訴人認其權利
      受到侵害，亦不得提起刑事附帶民事訴訟加以主張。從而
      ，上訴人於刑事訴訟程序中，就非屬於刑事訴訟程序所認
      定之犯罪事實（即有關失竊馬達1座、抽水機1台、10米樓
      梯1支、45尺菁仔篙1 支、菁仔刀1支、西德鏈鋸1尺半1台
      、橘子長剪1 支部分）提起附帶民事訴訟，自非適法，雖
      經本院刑事庭將上訴人該部分之訴裁定移送於本院民事庭
      ，仍應認上訴人該部分之訴，為起訴不合法，應予駁回。
      就此部分，原審雖認因上訴人未能舉證而判決其敗訴，上
      訴人嗣就該部分提起上訴，而應由本院予以審理，惟依前
      揭說明，上訴人此部分之起訴既不合法，自應駁回上訴人
      此部分之請求。基上，原判決此部分為上訴人敗訴之判決
      ，其理由雖有不同，但結論並無二致，上訴人指摘原判決
      不當，求予廢棄改判，為無理由，應予駁回。
(二)上訴人所失竊電纜線2綑共5.9公斤之價值為何？除電纜線之
    損失外，上訴人得否另請求因電纜線遭竊，而導致所種植之
    果樹收成不佳之損失100,000元？
  １、因故意或過失不法侵害他人之權利者，負損害賠償責任；
      損害賠償，除法律另有規定或契約另有訂定外，應以填補
      債權人所受損害及所失利益為限，民法第184條第1項前段
      、第216條第1項分別訂有明文。本件被上訴人竊取上訴人
      所有之電纜線2綑共5.9公斤，因係故意不法侵害上訴人之
      權利，故經原判決令被上訴人應賠償上訴人此部分所受損
      害計7,500 元及自98年3月5日起至清償日止，按年息百分
      之5計算之利息。惟上訴人另主張其因電纜線遭竊後請2名
      工人裝修，但在計算電纜線的材料及工資費用時，漏算其
      中1 名工人之工資，而指摘原判決認上訴人失竊之電纜線
      僅值7,500 元顯屬不當部分，因上訴人於原審並未主張有
      工人工資之支出，迄至本院始主張漏算其中1 名工人工資
      云云，且遲至言詞辯論終結前均未能舉證以實其說，已難
      予採信；況依上訴人於原審所提出之單據，其上所載上訴
      人購買電纜線之金額為7,500 元，且上訴人於本院98年11
      月4 日言詞辯論期日時亦陳稱：電纜線單據上所載金額是
      有包括工資的錢等語（詳該日言詞辯論筆錄第2 頁），足
      認上訴人失竊電纜線共5.9公斤之損失確為7,500元無訛，
      上訴人猶執此空言主張電纜線價值高於7,500 元，而指摘
      原判決不當，求予廢棄改判，自不足採。
  ２、上訴人另主張因電纜線遭竊，導致所種植之果樹收成不佳
      而損失約100,000 元部分，為被上訴人所否認，且上訴人
      迄本案言詞辯論終結前，均未能舉證證明有因電纜線失竊
      而導致果樹收成不佳之情事，其主張已難憑採；況上訴人
      主張果樹收成不佳之原因，係由於電纜線失竊後無法供電
      噴灑農藥，造成作物遭蟲咬而收成不佳等情，果如此，則
      本院審酌電纜線並非難以取得之物，上訴人本得於失竊後
      另行添購電纜線以修復噴灑農藥設備，尚難認電纜線失竊
      足以導致上訴人田地農事停擺；況噴灑農藥亦非無其他替
      代方式得以為之，參酌上訴人於原審自陳已購置1 台汽油
      車在噴灑農藥（詳原審98年4月14日言詞辯論筆錄第1頁）
      乙情，實難認上訴人果樹收成不佳確係因被上訴人竊盜電
      纜線所造成，自不能認兩者間有相當因果關係存在，上訴
      人此部分請求為無理由，應予駁回。
四、末按給付無確定期限者，債務人於債權人得請求給付時，經
    其催告而未為給付，自受催告時起，負遲延責任；其經債權
    人起訴而送達訴狀，或依督促程序送達支付命令，或為其他
    相類之行為者，與催告有同一之效力；遲延之債務，以支付
    金錢為標的者，債權人得請求依法定利率計算之遲延利息；
    但約定利率較高者，仍從其約定利率；應付利息之債務，其
    利率未經約定，亦無法律可據者，週年利率為百分之五；民
    法第229條第2項、第233條第1項及第203 條分別定有明文。
    查上訴人請求被上訴人賠償之金額，並未定有給付之期限，
    則上訴人請求自起訴狀繕本送達被上訴人翌日即98年3月5日
    起，按年息百分之5 計算之利息，並未逾上開規定之範圍，
    自無不合。
五、綜上所述，上訴人依侵權行為之法律關係，請求被上訴人賠
    償竊取其電纜線5.9公斤所生之損害於7,500元及自98年3月5
    日起至清償日止，按年息百分之5 計算利息之範圍內，洵屬
    正當，原審並依職權宣告假執行，於法並無不合。至上訴人
    逾此所為之請求，為無理由，應予駁回，經核並無違誤，上
    訴人就其敗訴部分上訴，指摘原判決此部分不當，求予廢棄
    ，非有理由，應予駁回。
六、兩造其餘主張及所提證據，與本院上開論斷無涉或無違，爰
    不予一一贅述，附此敘明。
七、據上論結，本件上訴為無理由，依民事訴訟法第436條之1第
    3項、第449條第1項、第385條第1項前段、第78條，判決如
    主文。
中    華    民    國    98    年    11    月    18    日
                  民一庭審判長法  官  林世芬
                              法  官  林望民
                              法  官  周俞宏
本判決不得上訴。
以上正本係照原本作成。
中    華    民    國    98    年    11    月    18    日
                                  書記官  劉怡欣


司法院資訊處製作；財團法人民間司法改革基金會備份。
